【裁判字號】    92,交上易,81
【裁判日期】    920529
【裁判案由】    業務過失傷害
【裁判全文】
臺灣高等法院高雄分院刑事判決                    九十二年度交上易字第八一號
    上  訴  人  臺灣屏東地方法院檢察署檢察官
    被      告  乙○○
右上訴人因被告業務過失傷害案件，不服臺灣屏東地方法院九十二年度交易字第一四
號中華民國九十二年三月十八日第一審判決（起訴案號：臺灣屏東地方法院檢察署九
十一年度偵字第五九五九號），提起上訴，本院判決如左：
      主  文
上訴駁回。
乙○○緩刑貳年。
      事  實
一、緣大丹營造有限公司（下稱大丹公司）於民國（下同）九十年十月二十五日與交
    通部公路局第三區工程隊簽訂承攬契約，由大丹公司承包省道台二十七線四十四
    公里至七十七公里處路面翻修工程，依前開工程合約之約定，大丹公司必須照公
    路法、建築法、道路交通標誌標線號誌設置規則、道路交通安全規則等相關法令
    ，從事交通安全設施之管理與維護，大丹公司遂指派乙○○擔任前開省道台二十
    七線路面翻修工程之工地監工，負責監督工程進行、工地安全管理等業務，為從
    事業務之人，乙○○明知系爭道路係供公眾往來之要道，在翻修刨光柏油路面後
    ，因路面粗造且崎嶇不平，極易影響行車安全，於夜間尤甚，因此於施工期間，
    應設置足夠反光或施工警告燈號，且在夜間，因警告燈號或交通錐等極易因車輛
    快速往來而傾倒於地或遭破壞，而無法發生警示作用，因此應確實設置妥善，以
    警示往來人車採取適當之安全措施，防止道路交通事故之發生，而依該工程人力
    配置、器材供應及現場、天候等條件，並非乙○○所不能注意情事，竟疏於注意
    ，僅在現場擺放交通錐三支及警示燈一個，且未維持其能始終發揮警示功能，警
    示燈因不詳原因損壞而喪失閃光作用，反光效果原已不佳之交通錐亦因不詳原因
    傾倒於地，無法發揮警示功能，嗣於九十年十二月二十七日晚間七時許，甲○○
    騎乘ＧＭ９─５７３號重型機車行經省道臺二十七線七十五點四公里附近時，因
    照明不足，不知快車道柏油路面翻修而刨除，致甲○○未能即時發現，而煞避不
    及，人車失控跌倒於地，因而受有左側髕骨開放性骨折之傷害。
二、案經甲○○訴由屏東縣警察局東港分局報告臺灣屏東地方法院檢察署檢察官偵查
    起訴。
    理  由
一、右揭事實業據被告乙○○於本院調查、審理時供認不諱，核與告訴人甲○○於檢
    察官偵查中陳稱：我經過那裡時沒有看到任何警示燈，我就騎下去，結果就摔倒
    了等語，及證人即警員楊鎮誥於檢察官偵查中證稱：當時警示燈已損壞，靠在交
    通錐上，交通錐經車燈照射後反光不很亮，警示燈應該不是甲○○撞壞的，因為
    附近沒有碎片等語相符。而告訴人甲○○確受有如事實欄所示傷害之事實，亦有
    長庚紀念醫院所出具診斷證明書一紙附卷可憑，此外，又有道路交通事故調查報
    告表一紙、工程契約暨附件各一紙、現場照片五幀附卷可稽，被告之自白顯與事
    實相符，堪可採信。
二、按道路因施工、養護或其他情況致交通受阻，應視需要設置各種標誌、交通錐等
    ，夜間應有反光或施工警告燈號，道路交通標誌標線號誌設置規則第一百四十五
    條第一項定有明文。又依大丹公司與交通部公路局第三區工程隊所簽訂承攬工程
    合約，大丹公司必須照公路法、建築法、道路交通標誌標線號誌設置規則、道路
    交通安全規則等相關法令，從事交通安全設施之管理與維護，有合約附件在卷可
    憑（見警卷第十七頁背面）。被告係大丹公司指派擔任系爭道路翻修工程之現場
    監工，負責監督工程進行、工地安全管理等業務，自應遵照上開規定，確實設置
    道路施工警告燈號、交通錐等警示標誌，並始終維持警示之功能，以確保人車安
    全，乃竟未確實為之，致警示燈及交通錐因不明原因損壞傾倒，無法發揮警示行
    經施工地點之人車，採取必要之安全措施，導致告訴人甲○○不能及時採取必要
    煞避措施，終致人車失控倒地受傷，被告執行監工，維護行車安全之工作有疏失
    應堪認定。告訴人甲○○所受之傷害既係因被告之疏失所造成，二者間自有相當
    因果關係。事證已臻明確，被告犯行應堪認定。
三、被告係大丹公司派駐系爭道路工程施工之監工，負責監督工程之進行、工地管理
    等業務，為從事業務之人，其於執行業務之際，過失致告訴人甲○○受有傷害，
    核其所為，係犯刑法第二百八十四條第二項之業務過失傷害罪。
四、原審因而適用刑法第二百八十四條第二項、第四十一條第一項、罰金罰鍰提高標
    準條例第一條前段、第二條之規定，審酌被告犯後態度，教育程度，告訴人所受
    之傷害，前此未曾受過任何罪刑之宣告，有臺灣高等法院被告全國前案紀錄表及
    臺灣屏東地方法院檢察署刑案資料查註紀錄表各一份在卷可按，迄未賠償告訴人
    所受損害等一切情狀，量處有期徒刑五月，並諭知如易科罰金，以三百元折算一
    日，經核原判決認事用法並無不當，量刑亦稱妥適。檢察官循告訴人之請求聲明
    上訴，指摘原判決量刑輕縱，為無理由，應予駁回。
五、被告於原審判決後已與告訴人甲○○達成和解，並表示不願再追究，有和解書在
    卷可憑，被告前此未曾受過任何罪刑之宣告，有台灣高等法院被告全國前案紀錄
    表在卷可稽，本次又係車禍偶發事件，本院認對被告所宣告之刑以暫不執行為適
    當，併宣告緩刑二年，以啟自新。
據上論結，應依刑事訴訟法第三百六十八條，刑法第七十四條第一款，判決如主文。
本案經檢察官郭振昌到庭執行職務。
中    華    民    國     九十二     年       五       月      二十九    日
                              臺灣高等法院高雄分院刑事第四庭
                                  審判長法官  蕭權閔
                                        法官  陳啟造
                                        法官  李嘉興
右正本證明與原本無異。
不得上訴。
                                      書記官  劉博文
中    華    民    國     九十二     年       六       月        二      日
附錄：本判決論罪科刑法條：
刑法第二百八十四條第二項
從事業務之人，因業務之過失傷害人者，處一年以下有期徒刑、拘役或一千元以下罰
金。致重傷者，處三年以下有期徒刑、拘役或二千元以下罰金。
                                                                        Ｋ


司法院資訊處製作；財團法人民間司法改革基金會備份。
